【裁判字號】    90,自,84
【裁判日期】    900828
【裁判案由】    違反專利法
【裁判全文】
臺灣高雄地方法院刑事判決                              九十年度自字第八四號
    自  訴  人  甲○○
    被      告  乙○○
    被      告  丙○○
右列被告等因違反專利法案件，經自訴人提起自訴，本院判決如左：
    主  文
乙○○、丙○○均無罪。
    理  由
一、自訴意旨略以：自訴人首先創作之「直立開放式鋼瓶載送架」，業已取得新型專
    利第一○九九四六號專利證書，依法專有製造、販賣及使用該新型專利物品之權
    ，任何人未經自訴人之授權或同意，不得製造或販賣相同或近似前開自訴人擁有
    新型專利之直立開放式鋼瓶載送架，而被告乙○○及丙○○為臺灣鐵路管理局之
    承包商，自訴人於臺灣鐵路管理局任職期間，發現被告等所製造而販售予臺灣鐵
    路管理局之鋼瓶載送架與自訴人之新型專利直立開放式鋼瓶載送架之構造相同，
    顯已侵害自訴人之專利權，因認被告等共同涉犯專利法第一百二十五條、第一百
    二十八條之罪嫌云云。
二、按犯罪事實應依證據認定之，無證據不得推定其犯罪事實；又不能證明被告犯罪
    者，應諭知無罪之判決，刑事訴訟法第一百五十四條、第三百零一條第一項分別
    定有明文；又自訴人與被告係處於對立地位，其提起自訴，係以使被告受刑事訴
    追為目的，是其指訴是否與事實相符？仍應調查其他證據以資審認（最高法院八
    十年度台上字第四一四四號判決要旨參照）；再者，專利法第一百二十五條之侵
    害新型專利品罪，須行為人有偽造或仿造他人之新型專利，或其他侵害他人新型
    專利權之故意及行為始能成立，若該行為人無犯罪之故意或所製造產品之形狀、
    構造與他人之新型專利權範圍不同，亦不相類似，即無成立該罪之餘地。另專利
    法第一百二十八條之販賣未經新型專利權人同意所製造物品罪，亦須行為人所販
    賣之產品為偽造或仿造他人之新型專利始能成立，此觀該法條規定自明。
三、本件自訴人指訴被告乙○○、丙○○共同涉犯上開違反專利法之犯行，無非係以
    其就「直立開放式鋼瓶載送架」，業已取得專利權（專利號數：新型第一○九九
    四六號），並提出專利證書一紙、專利公報一份、被告等所製造之鋼瓶載送架照
    片五張及存證信函一紙等為據。然訊據被告乙○○及丙○○均堅決否認有何違反
    專利法之犯行，被告乙○○辯稱：伊所製造之鋼瓶載送架與自訴人創作之直立開
    放式鋼瓶載送架不同，並未侵害自訴人之專利權等語；而被告丙○○則以：伊是
    受僱於乙○○，伊並不知道侵害自訴人專利權的事等語置辯。經查：自訴人主張
    其就「直立開放式鋼瓶載送架」，業已取得新型專利第一○九九四六號證書等情
    ，此固有自訴人提出中華民國專利證書（專利期間：自八十五年二月二十一日至
    九十六年九月十五日止）影本一紙附卷可憑，足認自訴人就該直立開放式鋼瓶載
    送架確已取得專利權無訛，然經本院將自訴人上開取得專利權之直立開放式鋼瓶
    載送架與被告等所製造之鋼瓶載送架委請財團法人中華民國企業技術鑑定委員會
    鑑定，其鑑定流程已詳就兩者之所有構成要件以「全要件原則」加以分析比較，
    兩者之構成要件並不相同，再依「均等論原則」就兩者之使用技術、作用暨達成
    功效分析結果，兩者並無均等之適用情形，又因本專利與待鑑定物並無「全要件
    原則」暨「均等論原則」之適用情形，依專利侵害鑑定基準流程分析，待鑑定物
    實際上確無「禁反言原則」之適用情形；是其鑑定結論認被告等所製造之待鑑定
    物樣「鋼瓶載送架」其構件內容暨組裝型態與自訴人新型專利證書字號第一○九
    九四六號「直立開放式鋼瓶載送架」之申請專利範圍中所載述之內容並不相同，
    此有該委員會九十年七月十七日（九○）高技字第○七○一四號函送之專利權侵
    害鑑定研究報告書一份在卷可稽，顯見被告等所製造之鋼瓶載送架與自訴人所創
    作之「直立開放式鋼瓶載送架」並不相同，且無類似之情形，足徵被告等並無侵
    害自訴人之專利權灼然甚明。此外，本院復查無其他積極證據足資認定被告等有
    何自訴人所指違反專利法之犯行，揆諸前揭說明，既不能證明被告等犯罪，自應
    為被告等無罪之諭知。
據上論斷，應依刑事訴訟法第三百四十三條、第三百零一條第一項，判決如主文。
中      華      民      國    九十      年      八      月    二十八    日
                                    臺灣高雄地方法院刑事第一庭
                                        法  官    陳玉聰
右正本證明與原本無異。
如不服本判決，應於判決送達後十日內，向本院提出上訴狀。
                                        書記官    鄭淑臻
中      華      民      國    九十      年      八      月    二十八    日


司法院資訊處製作；財團法人民間司法改革基金會備份。
